【裁判字號】    97,簡,61
【裁判日期】    970414
【裁判案由】    廢棄物清理法
【裁判全文】
臺北高等行政法院簡易判決
                                     97年度簡字第00061號
原      告  甲○○
被      告  臺北縣中和市公所
代  表  人  乙○○（市長）
上列當事人間因廢棄物清理法事件，原告不服台北縣政府中華民
國96年12月7 日北府訴決字第0960600186號（案號：00000000號
）訴願決定，提起行政訴訟。本院判決如下：
    主  文
原告之訴駁回。
訴訟費用由原告負擔。
    事  實
一、程序說明：
    本件因屬不服行政機關所為罰鍰處分而涉訟，其標的之金額
    為新臺幣（下同）4,500 元，係在20萬元以下，依行政訴訟
    法第229 條第1 項第2 款、第2 項規定及司法院民國（下同
    ）92年9 月17日（92）院臺廳行一字第23681 號令，應適用
    簡易程序，本院並依同法第233 條第1 項規定，不經言詞辯
    論，逕行裁判。
二、事實概要：
    被告所屬環境衛生稽查員於96年8 月6 日上午8 時30分，在
    指定清除區域內，台北縣中和市○○街418 巷18弄13號旁，
    發現原告丟棄一袋垃圾，當場拍照存證，並開單告發由原告
    簽名於告發單上，移由被告依廢棄物清理法第27條第1 款及
    第50條第3 款規定，作成96年8 月7 日北縣中清字第R1071
    號處分書處原告罰鍰4,500 元( 下稱原處分) 。原告不服，
    提起訴願，遭決定駁回，遂向本院提起行政訴訟。
三、兩造聲明：
  (一)原告聲明求為判決：
    1.訴願決定及原處分均撤銷。
    2.訴訟費用由被告負擔。
  (二)被告聲明求為判決：
    1.原告之訴駁回。
    2.訴訟費用由原告負擔。
四、兩造之爭點：
  (一)原告主張之理由：
    原告居住興南夜市○○街口內之巷口418 巷，已有20餘年，
    每天早上9 點至9 點半間有一輛垃圾車沿途撿拾放於各路口
    之堆積如山的垃圾，晚上12點半至凌晨1 點半之間亦同，一
    天兩次，20年如一日，垃圾就堆在原告家巷口，因巷口地勢
    傾斜，常有垃圾滑至原告家門口或有路人經過隨手丟棄，造
    成住家附近居民不堪其擾及無奈。政府推動垃圾不落地之種
    種政策，當地均無法落實，誤導居民長期將垃圾隨地丟棄而
    不覺，又無法分類造成環境污染。按規定住家附近15公尺內
    住戶有義務清除廢棄物，為維護環境清潔整潔，原告於案發
    當日將滑落於家門口之垃圾移至3 公尺內垃圾車固定收拾處
    ，而被清潔隊員不由分說處分及難堪。衡量情理，政府政策
    長久無法落實在先，只有在居民偶爾投訴時才派清潔隊員稽
    查，執行職務者將氣出在原告身上極端不公平。為秉勿枉勿
    縱明察秋毫之德政，希望不以懲罰違目的，贏得市民衷心敬
    佩。綜上，原處分顯有過當，爰訴請賜判決如訴之聲明。
  (二)被告主張之理由：
    1.該違反地點被告屢接市民陳情，有民眾任意丟棄垃圾造成
      髒亂影響其生活品質，被告除將該處垃圾清理乾淨，並加
      強取締任意丟棄垃圾違規者。
    2.原告自承8 月6 日早上8 時30分，於自家樓下鐵門口見一
      小袋垃圾，因置於路中，將其移至旁邊，即轉身離開。依
      廢棄物清理法第27條規定：「在指定清除地區內嚴禁有下
      列之行為：一、隨地吐痰、檳榔汁、檳榔渣，拋棄紙屑、
      煙蒂、口香糖、瓜果或其皮、核、汁、渣或其他一般廢棄
      物．．．．」，其係屬行為罰，處分對象應為實際行為人
      ，先予敘明。原告於非中和市垃圾車收運時間將垃圾任意
      丟棄，經被告環保稽查員執行勤務舉發，當場請其於告發
      單上簽名具結並拍照存證，違規屬實，被告依採證資料據
      以告發，並無不當。中和市實施垃圾不落地政策多年，清
      潔隊為服務市民，每日下午（例假日除外）兩次定時沿線
      收運垃圾，多數民眾皆能配合於垃圾車收運時段將垃圾放
      置垃圾車內，惟少數不守法民眾為圖一己之便於本市垃圾
      車尚未收運垃圾時間，任意丟棄垃圾製造環境髒亂、且易
      滋生蚊蠅，破壞市容整潔，需增派人力清除垃圾，浪費資
      源，市民應有義務維護環境衛生，對於被告行政興革之建
      議，被告已錄案查辦，爾後將加強稽查員實務訓練，以利
      環保業務推動。被告曾分別於76年公告全市轄區為指定清
      除地區，又於80年重申垃圾不落地政策，故被告為貫徹垃
      圾不落地之政策，於本市指定清除區域內任意丟棄垃圾者
      ，經裁量科以4,500 元，非最高額，被告依法處分並無違
      法，為此提出答辯。
五、得心證之要領：
  (一)按廢棄物清理法第 3條規定：「本法所稱指定清除地區，謂
    執行機關基於環境衛生需要，所公告指定之清除地區。」第
    4條規定： 「本法所稱主管機關：在中央為行政院環境保護
    署；在直轄市為直轄市政府；在縣（市）為縣（市）政府。
    」第 5條第 1項規定：「本法所稱執行機關，為直轄市政府
    環境保護局、縣（市）環境保護局及鄉（鎮、市）公所。」
    「在指定清除地區內嚴禁有下列行為：‧‧‧一、隨地吐痰
    、檳榔汁、檳榔渣、拋棄紙屑、煙蒂、口香糖、瓜果或其皮
    、核、汁、渣或其他一般廢棄物。」「有下列情形之一者，
    處新臺幣一千二百元以上六千元以下罰鍰。經限期改善，屆
    期仍未完成改善者，按日連續處罰：‧‧‧三、為第二十七
    條各款行為之一。」為廢棄物清理法第27條第10款及第50條
    第3 款所明定。
  (二)查首開事實欄所述之事實，有照片、告發單等件，在卷可稽
    ，並經原告自承於8 月6 日早上8 時30分出門時，於自家樓
    下鐵門口見一小袋垃圾，因置於路中，將其移至旁邊，即轉
    身離開等語在卷( 見起訴狀第1 頁) ，則其有任意棄置垃圾
    之行為，堪以憑認。又查獲地點台北縣中和市○○街418 巷
    18弄13號屬台北縣中和市地區，經被告依廢棄物清理法第3
    條規定，公告為指定清除地區，於此區域內嚴禁有違反廢棄
    物清理法污染環境行為，違者依廢棄物清理法處罰等情，有
    被告76年11月19日（76）北縣中清字第50515 號公告乙件，
    在卷可按。從而，本件原告違規事實明確，被告依廢棄物清
    理法第27條弟1 款及同法第50條第3 款規定，科處原告罰鍰
    4,500 元，並無不合。
  (三)原告雖主張為維護環境清潔整齊，始將滑落於家門口之垃圾
    移至3 公尺內垃圾車固定收拾處云云。惟台北縣中和市實施
    垃圾不落地政策多年，清潔隊為服務市民，每日下午（例假
    日除外）兩次定時沿線收運垃圾，民眾應配合於垃圾車收運
    時段將垃圾放置垃圾車內，尚不得任意棄置。是原告此部分
    之主張，尚非可採。
  (四)按行政機關行使裁量權，不得逾越法定之裁量範圍，並應符
    合法規授權之目的，行政程序法第10條有明文規定，故行政
    處分須具合法性與目的性，行政機關行使裁量權限應遵守法
    律優越原則，並不得違背比例原則。查原告在指定清除地區
    內拋棄一般廢棄物，核係違反廢棄物清理法第27條弟1 款規
    定，依同法第50條第3 款規定，得處1,200 元以上6,000 元
    以下罰鍰。則立法者授權行政機關得於1,200 元以上6,000
    元以下之範圍內行使裁量權，科處罰鍰，而此等行政裁量，
    係法律許可行政機關行使職權時，得為之自由判斷。本件被
    告在規定罰鍰範圍內，科處原告罰鍰4,500 元，衡諸原告違
    法情節，尚屬相當，是原告主張原處分過當云云，亦非可採
    。
六、綜上所述，原告主張各節，均無可採。被告以原告違反廢棄
    物清理法第27條弟1 款規定，依同法第50條第3 款規定，科
    處原告4,500 元罰鍰，核無違誤，訴願決定遞予維持，亦無
    不合。原告仍執前詞，訴請撤銷，為無理由，應予駁回。
據上論結，本件原告之訴為無理由，爰依行政訴訟法第233 條第
1項、第98條第1 項前段，判決如主文。
中    華    民    國    97    年    4    月     14    日
                      臺北高等行政法院第一庭
                                      法  官  林惠瑜
上為正本係照原本作成。
本件以訴訟事件所涉及之法律見解具有原則性者為限，始得於本
判決送達後20日內向本院提出上訴狀並表明上訴理由，如已於本
判決宣示後送達前提起上訴者，應於判決送達後20日內補具上訴
理由（均按他造人數附繕本），且經最高行政法院許可後方得上
訴。
中    華    民    國    97    年    4    月     14    日
                                      書記官  劉道文


司法院資訊處製作；財團法人民間司法改革基金會備份。
